【裁判字號】    99,易,470
【裁判日期】    990429
【裁判案由】    詐欺
【裁判全文】
臺灣高雄地方法院刑事判決               99年度易字第470號
公  訴  人  臺灣高雄地方法院檢察署檢察官
被      告  甲○○
上列被告因詐欺案件，經檢察官提起公訴（98年度偵字第28827號）
，本院判決如下：
    主  文
甲○○犯詐欺取財罪，處有期徒刑陸月，如易科罰金，以新臺幣
壹仟元折算壹日。
    事  實
一、甲○○係址設高雄縣大寮鄉○○村○○路9 巷5 之4 號鑫鋼
    鋼鐵企業社（下稱鑫鋼企業社）之實際負責人，及址設同上
    之金鑫鋼企業有限公司（下稱金鑫鋼公司）負責人，其明知
    鑫鋼企業社於民國98年3 月間因積欠鉅額債務，已無支付能
    力，且其亦無支付貨款之真意，竟於98年3 月9 日（起訴書
    誤載為10日），意圖為自己不法之所有，基於詐欺取財之犯
    意，以鑫鋼企業社名義，佯向辰通不銹鋼有限公司（下稱辰
    通公司）實際負責人乙○○訂購每公斤價格為新臺幣（下同
    ）78元，共計6950公斤，總價54萬2100元之不銹鋼材1 批，
    使乙○○陷於錯誤，誤信甲○○確有嗣後支付貨款之真意，
    如數於98年3 月10日交付上開鋼材予甲○○。詎甲○○收受
    上開鋼材後，旋於當日（10日）即以金鑫鋼公司之名義，以
    每公斤68元現金價之價格，將該批鋼材直接轉賣於址設於彰
    化縣溪州鄉之昇鋼鋼鐵有限公司（下稱昇鋼公司），並於當
    日即取得貨款供己花用。嗣經乙○○發現甲○○所開立之支
    票均跳票，且未取得上開貨款後，始循線查知上情。
二、案經乙○○訴由臺灣高雄地方法院檢察署檢察官偵查起訴。
    理  由
一、證據能力部分：
    按被告以外之人於審判外之言詞或書面陳述，除法律有規定
    者外，不得作為證據，刑事訴訟法第159條第1項定有明文，
    此即學理上所稱之「傳聞證據排除法則」，而依上開法律規
    定，傳聞證據原則上固無證據能力，但如法律別有規定者，
    即例外認有證據能力。又按被告以外之人於審判外之陳述，
    雖不符同法第159條之1至之4規定，惟經當事人於審判程序
    同意作為證據，法院審酌該言詞陳述或書面陳述作成時之情
    況，認為適當者，亦得為證據，同法第159之5第1項定有明
    文，是本判決下列所引用之證據，業經被告、檢察官於本院
    審理中同意作為證據（見本院易字卷第24頁），本院審酌該
    等傳聞證據作成時之狀況，並無違法或不當等不宜作為證據
    之情形，依前開說明，均得作為證據。
二、訊據被告甲○○固坦承其確有向辰通公司訂購不銹鋼材1 批
    ，並於收受當日即以68元轉賣之事實，惟矢口否認有何詐欺
    取財之犯行，辯稱：本件純粹是週轉不靈，其沒有詐欺取財
    的意思云云。經查：
（一）被告甲○○係金鑫鋼公司負責人及鑫鋼企業社實際負責人
      ，其於98年3 月9 日，以鑫鋼企業社之名義，向辰通公司
      實際負責人乙○○訂購每公斤價格78元，共計6950公斤之
      不銹鋼材1 批，乙○○翌日即如數交付上開數量鋼材予被
      告，被告並於同日即請貨車將該批鋼材運送至位於彰化縣
      溪州鄉之昇鋼公司，以每公斤68元之現金價變賣，並於當
      日即取得全數貨款，惟事後並無支付任何貨款予辰通公司
      等情，業經證人乙○○、劉幸昇分別於偵查、本院審理中
      證述甚明，並有辰通公司送貨單1 紙、昇鋼公司匯款申請
      書回條、昇鋼公司聲明書、昇鋼公司負責人劉幸昇庭呈之
      辰通公司送貨單影本各1 紙、金鑫鋼公司基本資料查詢等
      件附卷可稽（見他字卷第13、16、17、21、35頁），並為
      被告所不爭執，上情堪可認定。
（二）參諸被告於98年4 月23日與燁鋼行（含本案告訴人辰通公
      司）等9 家廠商在大寮鄉調解委員會調解程序中提出金鑫
      鋼公司負債總表及陳述狀說明（見他字卷第20、24頁），
      可知被告聲稱其倒閉之主要因素乃因利德機電有限公司（
      下稱利德公司）共積欠金鑫鋼公司800 萬元貨款之緣故，
      利德公司並開立8 張面額計541 萬400 元之支票予被告收
      受，利德公司成拒絕往來戶後，被告並請利德公司實際負
      責人黃祥益開立6 張本票以供擔保，有其提出之支票8張
      、本票6 張影本資為佐證（見同上卷第25-29 頁），惟參
      以卷附8 張面額不等之支票，其發票日期自96年12月27日
      至97年11月30日不等，其時間約長達1 年，足見上開情形
      早已於96年間即開始，至97年11月30日時，其債款已累積
      至541 萬400 元，堪認至98年3 月間，被告經濟狀況惡化
      而陷於無支付能力一事，顯已有一段時日。又核以被告於
      本院審理中亦供稱：「（97年間財務狀況很好嗎，為何可
      以讓利德積欠500 多萬而不追討？）財務狀況普通而已。
      那時在外頭有好朋友，好朋友在那段時間幫忙我。朋友會
      幫我補，那時生意還可以。」、「（你的意思是97年你就
      必須要靠朋友幫忙，財務狀況才有辦法轉得過來？）還有
      其他生意，是。」、「（你98年3 月10日出這批貨後，98
      年3 月16日就退票，原因為何？）那時案子都接的很近，
      都是用案子在週轉。」、「（你意思是不是那陣子就是先
      出貨，馬上賣，取得現金，去軋到期的期票？）是。」、
      「（你剛才說開始用賣現金兌現到期期票，約從何時開始
      ？）98年。」、「（這樣週轉多久才跳票？）2 個多月。
      」等語（見本院卷第30-33 頁），復參以金鑫鋼公司法務
      部票據信用資料（見他字卷第22-23 頁），其於98年3 月
      16日起開始有多次退票紀錄，直至98年4 月3 日即通報為
      拒絕往來戶等情相對照，足見被告財務狀況陷入左支右絀
      ，無足夠資金得兌現到期支票之窘況，早已持續2 個多月
      之久，而其於98年3 月9 日向乙○○訂購上開鋼材1 批，
      約7 天後該公司即告跳票，顯見被告當時財務狀況已嚴重
      週轉不靈，是其向乙○○訂購鋼材，究係生意上正常買賣
      ，或僅為取得現金供己週轉；其向乙○○訂購鋼材時，是
      否有清償能力或具有清償意願，即值存疑。
（三）又被告於同日向乙○○以每公斤78元進貨，同批貨物竟在
      同日即以每公斤68元現金價之價格售出，其顯然有低於行
      情賤賣之情，被告雖於審理中辯稱：當時劉幸昇是跟我訂
      二級的鋼捲，我有跟劉幸昇說一級的比較貴，等我找到其
      他二級的，再跟他換回來云云（見本院卷第28頁），惟證
      人乙○○證稱：被告把好的東西送給對方，對方怎麼可能
      同意被告用次等的東西換回來，而且被告是直接送到加工
      廠，我們追到加工廠時，鋼捲已經加工分條完畢等語，顯
      見被告辯稱：只是暫存在劉幸昇處，之後再換回來等語，
      純係卸責之詞，不足採信，而昇鋼公司向被告訂二級鋼捲
      ，被告竟以一級鋼捲作為支付，其所為已明顯悖於交易常
      情，顯見其上開買賣並非為生意所需，僅為達一己取得現
      金週轉之目的。又被告復以：賠本轉售是市場買賣的一種
      手段，我期待跟昇鋼公司以後還有生意作云云，惟被告當
      時經濟狀況已甚惡劣，業如前述，其於同日一買一賣即賠
      售約69,500元，依其當時之財務狀況而言，無疑雪上加霜
      ，其日後又豈有支付乙○○貨款之能力，益見其向乙○○
      訂購不鏽鋼材之時，只為求賤價出售以取得現金花用，已
      無資力清償貨款，並無支付貨款之真意，其詐欺取財之意
      思，灼然甚明。被告於本院審理中雖以：我想之後還有積
      極要接2 件案子，如果進來的話，還可以週轉一下，可能
      還過得去云云置辯，惟被告自偵查中從未提及另有得獲取
      利潤之生意洽談中，其亦未提出任何資料以資佐證，其上
      開陳述僅屬幽靈抗辯，無足採信，又參以被告當時之債權
      人不僅告訴人1 人，其於訂貨後7 日即告跳票，積欠之貨
      款高達上千萬等情，亦有前開負債總表可佐，是其財務狀
      況尚不足支應到期之支票兌現，又豈有償還上開賠售貨物
      貨款之能力，其上開辯解要屬矯飾之詞，俱無可採。
（四）綜上所述，本案事證明確，被告上開詐欺取財之犯行，洵
      堪認定。
三、核被告所為，係犯刑法第339 條第1 項之詐欺取財罪。爰審
    酌被告不思以正當手法解決自身財務之缺口，竟濫用告訴人
    之信任，以詐欺手段，向告訴人詐取鋼材1 批，事發迄今未
    曾賠償告訴人分毫，仍飾詞狡辯，未見悔意，態度不佳，並
    參酌其未有犯罪紀錄，素行尚可，有臺灣高等法院被告前案
    紀錄表( 含出入監記錄）在卷可稽，及其犯罪動機、目的、
    手段等一切情狀，量處如主文所示之刑，並諭知易科罰金之
    折算標準。
據上論斷，應依刑事訴訟法第299 條第1 項前段、刑法第339 條
第1 項、第41條第1 項前段，刑法施行法第1 條之1 ，判決如主
文。
本案經檢察官陳麗琇到庭執行職務。
中    華    民    國    99    年    4     月    29    日
                  刑事第一庭   審判長法  官 蔡國卿
                                     法  官 王淑惠
                                     法  官 張琬如
以上正本證明與原本無異。
如不服本判決應於收受送達後10日內向本院提出上訴書狀，並應
敘述具體理由；如未敘述上訴理由者，應於上訴期間屆滿後20日
內向本院補提理由書（均須按他造當事人之人數附繕本）「切勿
逕送上級法院」。
中    華    民    國    99    年    4     月    29    日
                                     書記官 劉甄庭
附錄法條：
中華民國刑法第339條第1項
（普通詐欺罪）
意圖為自己或第三人不法之所有，以詐術使人將本人或第三人之
物交付者，處 5 年以下有期徒刑、拘役或科或併科 1 千元以下
罰金。

司法院資訊處製作；財團法人民間司法改革基金會備份。
